臺北高等行政法院判決
                                       99年度簡字第605號
原      告　新澳魅力購國際股份有限公司
代　表　人　馮金發
被      告　財政部臺北市國稅局
代　表　人　陳金鑑（局長）住同上
上列當事人間營業稅事件，原告不服財政部中華民國99年6 月22
日台財訴字第09900205030 號（案號：第09901011號）訴願決定
，提起行政訴訟，本院判決如下：
    主  文
原告之訴駁回。
訴訟費用由原告負擔。
　　事實及理由
一、程序事項：
    本件因屬關於稅捐課徵事件涉訟，其標的之金額為新臺幣（
    下同）168,163 元（補徵稅額），係在40萬元以下，依行政
    訴訟法第229 條第1 項第1 款規定，應適用簡易程序，本院
    並依同法第233 條第1 項規定，不經言詞辯論，逕行裁判。
    由被告代表人變更為陳金鑑，其向本院具狀聲明承受訴訟，
    應為准許。
二、事實概要：
    原告於民國（下同）94年7 至8 月間進貨，取得非實際交易
    對象祐展貿易股份有限公司（以下簡稱祐展公司）開立之統
    一發票銷售額合計3,363,250 元，營業稅額168,163 元，作
    為進項憑證申報扣抵銷項稅額，經被告查獲，核定補徵營業
    稅額168,163 元，並處罰鍰504,489 元。原告不服，申經復
    查未獲變更，提起訴願，經財政部99年6 月22日台財訴字第
    09900205030 號訴願決定：「原處分（復查決定）關於罰鍰
    部分撤銷，由原處分機關另為處分。其餘訴願駁回。」，原
    告仍未甘服，遂就補徵營業稅額部分向本院提起本件行政訴
    訟。
三、原告訴稱：
  (1)「虛設行號」是稽徵機關認定營業稅違章的統稱，既不明確
    又無可資審查的概念，其次，開立發票人（祐展公司）構成
    「虛設行號」與否，自不得作為取得發票人（原告）有虛報
    進項稅額的基礎，另「虛設行號」有無報繳稅款，非原告所
    得掌握，自無關於違章漏稅的構成，合先陳明。
  (2)原告取得虛設行號祐展公司的進項發票，原告雖提供進貨之
    相關證據文件，被告機關以祐展公司涉案期間進項異常比例
    高達91％，又所提供之簽收證明等文件又以不合常情不予承
    認，被告機關均以主觀臆測判斷不合常情，未能證明簽收文
    件是偽造或不實，亦難令人信服。
  (3)依訴願決定：「其可能之進項反而全數來自訴願人」，亦即
    原告先開發票給祐展公司，則祐展公司已取得進項發票，怎
    會「祐展公司並無相關進貨來源」？又祐展公司既已取得原
    告之進項發票，縱使無交易事實，祐展公司又將該批進項發
    票開票返回給原告，則進、銷之間互抵結果，哪裡有逃漏營
    業稅？更何況祐展公司未依法繳納營業稅係在95年5 、6 月
    間，所以在同期間（94年7 、8 月間）祐展公司已依法申報
    營業稅及完稅，至於祐展公司在95年間被判定為虛設行號，
    並非原告所得掌握，另查原告所提示之進銷存明細表為被告
    機關所不爭之事實，足證原告並無逃漏營業稅，因此，原告
    應有95年5 月23日台財稅字第09504535500 號解釋函之適用
    ，應免予補稅免罰。
  (4)其次加值型及非加值型營業稅法（以下簡稱營業稅法）第51
    條立法意旨，在於逃漏稅才處罰，原告取得祐展公司開立的
    進項憑證扣抵稅額，而同期間（94年7 、8 月）祐展公司也
    依法申報營業稅並完稅，如前段所述亦即就政府稅收而言，
    並沒有短收，所以財政部95年5 月23日台財稅字第09504535
    500 號解釋「該涉嫌虛設行號已依規定按其申報進、銷項資
    料，並按期應納稅額繳納者，應免予補稅處罰」甚明，又前
    揭函釋「不得逕按本部83年7 月9 日台財稅第831601371 號
    函辦理」，在在說明系爭之營業稅，如進、銷雙方當期均已
    依法申報並繳納者，並未發生逃漏稅，政府亦未短徵營業稅
    ，依前揭函釋就應免予補稅處罰。
  (5)綜上，依財政部95年5 月23日台財稅字第09504535500 號函
    釋規定，原告應無須補稅處罰。因而聲明：「訴願決定及原
    處分（含復查決定）不利原告部份均撤銷，訴訟費用由被告
    負擔」。
四、被告抗辯：
  (1)按營業稅法第19條第1 項第1 款及第33條第1 項規定：「營
    業人左列進項稅額，不得扣抵銷項稅額：一、購進之貨物或
    勞務未依規定取得並保存第33條所列之憑證者。」及「營業
    人以進項稅額扣抵銷項稅額者，應具有載明其名稱、地址及
    統一編號之左列憑證：一、購買貨物或勞務時，所取得載有
    營業稅額之統一發票。……」次按稅捐稽徵機關管理營利事
    業會計帳簿憑證辦法第21條第1 項前段規定：「對外營業事
    項之發生，營利事業應於發生時自他人取得原始憑證，如進
    貨發票，或給與他人原始憑證，如銷貨發票。」又財政部98
    年12月7 日台財稅字第09804577370 號函釋：「一、營業人
    以不實進項稅額憑證申報扣抵銷項稅額，而觸犯營業稅法第
    51條第5 款規定之案件，參照司法院釋字第337 號解釋意旨
    ，應以虛報進項稅額之營業人是否逃漏稅款為處罰要件，與
    開立憑證者之營業稅申報繳納情形無涉。二、營業人以不實
    進項稅額憑證申報扣抵銷項稅額之案件，如經查明有進貨事
    實者，應依營業稅法第19條第1 項第1 款、第51條第5 款及
    稅捐稽徵法第44條規定補稅及擇一從重處罰；……三、本部
    83年7 月9 日台財稅第831601371 號函、84年3 月24日台財
    稅第841614038 號函、84年5 月23日台財稅第841624947 號
    函及95年5 月23日台財稅字第09504535500 號令，自即日起
    廢止。」
  (2)原告於94年7 月至8 月間進貨，銷售額合計3,363,250 元，
    未依規定取得憑證，卻取得非實際交易對象且涉嫌虛設行號
    之祐展公司所開立之統一發票5 紙，作為進項憑證申報扣抵
    銷項稅額168,163 元，有被告96年8 月24日財北國稅審三字
    第0960246114號刑事案件移送書、祐展公司涉嫌虛設行號分
    析表及專案申請調檔統一發票查核清單等影本可稽，違反前
    揭稅法規定，經被告核定補徵營業稅額168,163 元。
  (3)按民法第345 條第1 項規定，稱買賣者，謂當事人約定，一
    方移轉財產權於他方，他方支付價金之契約。原告是否與祐
    展公司確有「買賣」化妝品之交易事實，即須從前述「一方
    移轉財產權於他方」（即物流面）及「他方支付價金」（即
    金流面）予以瞭解。經查：
    「物流面」部分：
      1.查蔡政昌係祐展公司登記之負責人，其於93年5 月至95
        年6 月間，基於幫助他人逃漏稅捐之概括犯意，明知該
        公司無銷貨事實，竟虛開不實統一發票，銷售額計498,
        507,889 元，交付禾福科技工程股份有限公司等營業人
        充當進貨憑證使用，涉嫌幫助他人逃漏營業稅額，嚴重
        侵害國家稅捐之稽徵，影響稅收至鉅，經移送臺灣臺北
        地方法院檢察署偵辦在案，有被告96年8 月24日財北國
        稅審三字第0960246114號刑事案件移送書、祐展公司涉
        嫌虛設行號分析表及專案申請調檔統一發票查核清單可
        稽。次查祐展公司於虛設行號涉案期間進項來源異常比
        例達91％，原告自無可能與其交易。
      2.次查原告於94年7 至8 月間取得系爭祐展公司開立之統
        一發票，其品項為化妝品，就祐展公司94年7 至8 月間
        之進項來源分析，排除91％異常及其他非相關進項來源
        廠商後，其可能進貨廠商僅有新立國際企業有限公司（
        以下簡稱新立公司），而新立公司之前負責人馮俊彥與
        原告負責人相同，又新立公司94年間進貨全數來自歐菲
        亞國際實業有限公司（以下簡稱歐菲亞公司），再就歐
        菲亞公司94年7 至8 月間之進項來源分析，排除異常及
        非相關進項來源廠商後，其可能之進項反而全數來自原
        告，顯示新立公司、歐菲亞公司與原告有發票循環開立
        情形，故本件實為無交易事實。
      3.又由原告負責人馮俊彥於96年11月5 日於被告大同稽徵
        所製作之訪談紀錄稱：「（交易）由祐展公司負責人蔡
        政昌接洽、送貨、交付發票予買受人（即原告），領取
        貨款，本公司負責人馮俊彥簽收貨物給付款項，領取發
        票……」又稱「此次交易無估價單、訂購單、合約書，
        僅有送貨單，由馮俊彥點交貨品、驗收，貨物由蔡政昌
        君親自運送……」觀之，祐展公司交付系爭貨物時，原
        告負責人馮俊彥應就貨物品名、數量與送貨單核對無誤
        後簽收，方符交易常情。惟原告提示之進貨送貨單，簽
        收部分除蓋原告統一發票專用章外，卻同時出現祐展公
        司負責人蔡政昌簽名，依一般經驗法則判斷，實不符合
        交易常情。
      4.參最高行政法院98年度判字第256 號判決：「按稅捐稽
        徵機關並未直接參與當事人間之私經濟活動，其能掌握
        之資料自不若當事人，是稅捐稽徵機關如已提出相當事
        證，客觀上已足能證明當事人之經濟活動，如當事人予
        以否認，即應就其主張之事實負舉證責任，以貫徹公平
        合法課稅之目的。……；至於進項稅額在計算營業人實
        際應納稅額時係列為計算之減項，屬於權利發生後之消
        滅事由，故有關進項稅額存在之事實，應由主張扣抵之
        納稅義務人負擔證明責任。……經查行為時營業稅法第
        51條第5 款所定『虛報進項稅額者』，係指行為人以不
        實之進貨憑證作為進項稅額，向稅捐稽徵機關申報，無
        論出於故意或過失而取得不實進貨憑證，均應負本條違
        章受罰之責任，不以出於故意為限。」。依一般商業習
        慣，與交易對象首次交易時，應作交易前之調查及徵信
        工作，以了解該交易對象是否有能力提供所需產品。查
        原告與祐展公司在案關期間前無任何交易紀錄，其未盡
        應盡之調查義務，僅以不知祐展公司是否為「虛設行號
        」及是否申報繳稅為由，意圖為取得非交易對象發票卸
        責，且仍執缺乏證據力之送貨單，證明與祐展公司有交
        付貨物事實，而無視其應負擔之舉證責任，所訴自不可
        採。
    「金流面」部分：
      1.原告主張系爭貨款以現金支付，有現金領取簽收單及存
        摺可資核對，惟經核對原告提示之現金領取簽收單、存
        摺、現金帳等，存摺提領現金日期及簽收單日期，現金
        帳均無登載紀錄，簽收單金額亦與案關貨款勾稽不符，
        無從證明原告確已支付系爭貨款及進項稅額予祐展公司
        ，所訴不足採信。
      2.又原告提示之銀行帳戶中有負責人馮俊彥台北富邦商業
        銀行建成分行帳號000000000000，於被告另案調查新立
        國際企業有限公司（前負責人為馮俊彥）取得虛設行號
        祐展公司開立之發票案時，新立公司亦以此帳戶之支出
        紀錄，佐證支付貨款事實，故前揭帳戶非原告所單獨使
        用，如何證明該帳戶之提領紀錄為本件之支付貨款來源
        ，況原告提示之現金帳均無提領之登載紀錄，如何證明
        支付貨款資金來自原告，益無從證明原告確實與祐展公
        司有交易事實並支付系爭貨款。
    綜上，無論「物流面」及「金流面」均顯示系爭送貨單、
      現金領取簽收單、銀行存摺影本及發票無從證明原告確實
      與祐展公司有交易事實，原告所訴均不足採。
  (4)祐展公司虛設行號涉案期間無銷貨事實，意圖以虛偽不實之
    進項憑證，掩飾其開立無交易事實之銷貨發票，供其他營業
    人作為進項憑證申報扣抵，涉嫌虛進虛銷逃漏稅捐及幫助他
    人逃漏稅，其雖有申報營業稅，惟僅繳交少量稅款或申報留
    抵稅額，難謂其已繳交應納之營業稅。參依改制前行政法院
    87年7 月份第1 次庭長評事聯席會議決議略以：「……營業
    人雖有進貨事實，惟不依規定取得交易對象開立之進項憑證
    ，而取得非交易對象開立之進項憑證，申報扣抵銷項稅額時
    ，該項已申報扣抵之銷項營業稅額顯未依法繳納，仍應依營
    業稅法第19條第1 項第1 款規定，就其取得不得扣抵憑證扣
    抵銷項稅額部分，追補該項不得扣抵之銷項稅款。又我國現
    行加值型營業稅係就各個銷售階段之加值額分別予以課稅之
    多階段銷售稅，各銷售階段之營業人皆為營業稅之納稅義務
    人。故該非交易對象之人是否已按其開立發票之金額報繳營
    業稅額，並不影響本件營業人補繳營業稅之義務。」本件被
    告以原告雖有進貨事實，惟未取得真正交易對象所開立之合
    法憑證，卻以非實際交易對象所開立之統一發票充作進項憑
    證，申報扣抵銷項稅額，核有取得不得扣抵憑證並以該進項
    稅額扣抵銷項稅額情事，洵堪認定，被告核定追繳所扣抵之
    稅額，並無不合。
  (5)綜上，本件經審酌原告確無向祐展公司進貨，其取得不得扣
    抵進項憑證申報扣抵銷項稅額，已構成虛報進項稅額，被告
    核定補徵營業稅額168,163 元並無不合，而聲明：「原告之
    訴駁回，訴訟費用由原告負擔」。
五、得心證之理由：
  (1)本件爭執，係原告於94年7 至8 月間進貨，取得非實際交易
    對象祐展公司開立之統一發票銷售額合計3,363,250 元，營
    業稅額168,163 元，作為進項憑證申報扣抵銷項稅額，經查
    獲核定補徵營業稅額168,163 元（本案訴爭），並處罰鍰50
    4,489 元（經訴願決定撤銷，非本案訟爭範圍）。
    原告訴稱：
      1.虛設行號為不明確之概念，祐展公司構成虛設行號與否
        ，自不得作為原告有虛報進項稅額的基礎；且該公司有
        無報繳稅款，非原告所得掌握，自無關於原告漏稅之構
        成。原告取得祐展公司的進項發票，並提供進貨之相關
        證據供參，但被告以祐展公司涉案期間進項異常比例高
        達91％，又所提供之簽收證明等文件又以不合常情不予
        承認，均屬被告主觀之臆測，難令人信服。
      2.依財政部95年5 月23日台財稅字第09504535500 號函釋
        「該涉嫌虛設行號已依規定按其申報進、銷項資料，並
        按期應納稅額繳納者，應免予補稅處罰」，祐展公司未
        依法繳納營業稅係在95年5 、6 月間，所以在同期間（
        94年7 、8 月間）祐展公司已依法申報營業稅及完稅。
        既進、銷雙方當期均已依法申報並繳納者，並未發生逃
        漏稅，政府亦未短徵營業稅，依前揭函釋就應免予補稅
        處罰。
    被告辯稱：
      1.原告與祐展公司在案關期間前無任何交易紀錄，其未盡
        應盡之調查義務，僅以不知祐展公司是否為「虛設行號
        」及是否申報繳稅為由，意圖為取得非交易對象發票卸
        責，且仍執缺乏證據力之送貨單，證明與祐展公司有交
        付貨物事實，而無視其應負擔之舉證責任，就物流部份
        ，原告所主張與祐展公司為實際交易之對象，自不可採
        。
      2.就金流部份，原告主張系爭貨款以現金支付，有現金領
        取簽收單及存摺可資核對，惟經核對原告提示之現金領
        取簽收單、存摺、現金帳等，存摺提領現金日期及簽收
        單日期，現金帳均無登載紀錄，簽收單金額亦與案關貨
        款勾稽不符，無從證明原告確已支付系爭貨款及進項稅
        額予祐展公司，所訴祐展公司為實際交易之對象者，亦
        不足採。
      3.祐展公司虛設行號涉案期間無銷貨事實，意圖以虛偽不
        實之進項憑證，掩飾其開立無交易事實之銷貨發票，供
        其他營業人作為進項憑證申報扣抵，涉嫌虛進虛銷逃漏
        稅捐及幫助他人逃漏稅，其雖有申報營業稅，惟僅繳交
        少量稅款或申報留抵稅額，難謂其已繳交應納之營業稅
        ，而無財政部95年5 月23日台財稅字第09504535500 號
        函釋之適用。
  (2)經查：
    就祐展公司涉案期間進項異常比例高達91％部分，按祐展
      公司於93年5 月至96年6 月間無銷貨事實，開立不實統一
      發票幫助他人逃漏稅，該公司涉案期間登記董事及監察人
      當中陳文傑、蔡旭宜已說明僅掛名未實際參與公司運作，
      張春舜於93年間即辭去股東之職，另陳黃娩、游麗娟、及
      郭文達對渠等擔任公司股東均表示不知情，且祐展公司進
      項憑證主要取自其他虛設行號及異常營業人之不實發票，
      經查得之金額占申報進項總金額比例即高達91% ，有該公
      司涉及虛設行號之分析表可參（原處分卷p139），而進一
      步查核祐展公司進項憑證之細目（原處分卷p211）93年5
      月至95年6 月間異常進項之比例更高達96.7% （原處分卷
      p217），而原告就祐展公司94年7 至8 月間取具發票而言
      ，就更難以證實是與祐展公司為交易。
    就系爭之統一發票而言（原處分卷p-71），其品項為化妝
      品，就祐展公司94年7 至8 月間之進項來源分析，排除91
      % 異常及其他非相關進項來源廠商後，其可能進貨廠商僅
      有新立國際企業有限公司（以下簡稱新立公司，進貨時間
      是94年6 至8 月，參原處分卷p212；經營項目，參原處分
      卷p209），而新立公司之前負責人馮彥俊（參原處分卷p2
      28），與原告之前負責人即為馮彥俊（參原處分卷p237）
      。而新立公司94年間進貨全數來自歐菲亞國際實業有限公
      司（以下簡稱歐菲亞公司），新立公司之全年進貨8,974,
      021 元來自歐菲亞公司為8,944,590 元（原處分卷p229）
      ，再就歐菲亞公司94年7 至8 月間之進項來源分析，排除
      異常及非相關類進項來源廠商後，其可能之進項反而全數
      來自原告（參原處分卷p237）。足見究系爭發票之內容，
      原告若自祐展公司進貨，必以祐展公司有實際貨物之進項
      為前提，而實際上分析顯示，祐展公司之進貨憑證來自於
      新立公司（該公司之前負責人馮彥俊即為原告之前負責人
      ），而新立公司之進貨憑證來自於歐菲亞公司，而歐菲亞
      公司之進貨憑證來自於原告，足以證明祐展公司並無相關
      進貨來源，既然祐展公司無實際進貨，自無法與原告為實
      際之交易。
    金流部份，原告雖提示送貨單、付款簽收單、銀行存摺提
      領紀錄、進銷貨帳等資料，主張確向祐展公司進貨云云，
      惟原告未採開立支票或以匯款方式支付貨款，與一般商業
      交易常情有違，而無從由銀行交易紀錄查核資金流程，且
      依原告提示之現金領取簽收單、存摺、現金帳等核對，存
      摺提領現金日期及簽收貨款之日期，現金帳上均無登載紀
      錄，而簽收單金額亦與案關貨款勾稽不符，足證原告所提
      出之現金流向無法與原告所稱之交易內容為核對，亦就現
      金帳上之豋載亦無由勾稽，無法證實所謂付款簽收單所示
      之內容為真實。
    在加值型營業稅制下，是以營業人在其營業活動中為貨物
      或勞務所創造之加值金額據為課稅基礎。而且此等加值稅
      額之名目納稅義務人與實質稅捐負擔人並不一致，其名目
      納稅義務人為該營業人，而實質稅捐負擔人則為向其購買
      該貨物或勞務之買受人（可能為營業人也可能為消費者）
      。而為了如實反映營業人就其產銷階段所創造之加值金額
      ，應代國家向後手買受人收取之營業稅負金額，在稽徵技
      術上乃是用「銷項稅額」減除「進項稅額」，以其餘額作
      為該營業人對國家應繳納之營業稅額。由於進項稅額乃在
      計算營業人實際應納稅額時，列為計算之減項，屬稅捐債
      務之消滅事實，所以有關進項稅額之存在應由主張扣抵之
      人負舉證責任（即「客觀證明責任」，其意義為：當待證
      事實在依職權調查後仍處於真偽不明之情況下，何人應負
      該待證事實真偽不明所生之不利益），在本案中即屬原告
      。亦即本案原告所稱之祐展公司並無進貨之事實已如上述
      ，有相關之分析數據供參，則有關系爭進項稅額發生之事
      實（即原告與祐展公司間交易事實）陷於真偽不明之情形
      ，應由納稅義務人即原告負舉證之責。而原告提示之資料
      （送貨單、付款簽收單、銀行存摺提領紀錄、進銷貨帳等
      ）並不能證明其確由祐展公司進貨，則被告本於論理法則
      及經驗法則，就現存資料之分析，核認其有進貨事實卻取
      得不實進項憑證申報扣抵銷項稅額，核定補徵營業稅額16
      8,163 元，應無違誤。
  (3)至於，原告稱財政部95年5 月23日台財稅字第09504535500
    號解釋「該涉嫌虛設行號已依規定按其申報進、銷項資料，
    並按期應納稅額繳納者，應免予補稅處罰」者，前提是祐展
    公司要申報進、銷項資料，而且按期應納稅額繳納營業稅，
    所以重心在祐展公司有無核實繳納。參依改制前行政法院87
    年7 月份第1 次庭長評事聯席會議決議略以：「……營業人
    雖有進貨事實，惟不依規定取得交易對象開立之進項憑證，
    而取得非交易對象開立之進項憑證，申報扣抵銷項稅額時，
    該項已申報扣抵之銷項營業稅額顯未依法繳納，仍應依營業
    稅法第19條第1 項第1 款規定，就其取得不得扣抵憑證扣抵
    銷項稅額部分，追補該項不得扣抵之銷項稅款。又我國現行
    加值型營業稅係就各個銷售階段之加值額分別予以課稅之多
    階段銷售稅，各銷售階段之營業人皆為營業稅之納稅義務人
    。故該非交易對象之人是否已按其開立發票之金額報繳營業
    稅額，並不影響本件營業人補繳營業稅之義務。」，祐展公
    司虛設行號涉案期間無銷貨事實，意圖以虛偽不實之進項憑
    證，掩飾其開立無交易事實之銷貨發票，供其他營業人作為
    進項憑證申報扣抵，涉嫌虛進虛銷逃漏稅捐及幫助他人逃漏
    稅，其雖有申報營業稅，惟僅繳交少量稅款或申報留抵稅額
    ，自難謂其核實繳納應納之營業稅，自無原告所稱財政部95
    年5 月23日台財稅字第09504535500 號函釋之適用。
  (4)綜上所述，被告所之處分（含復查決定），並無不法，訴願
    決定予以維持，亦無不合。原告徒執前詞，訴請撤銷，為無
    理由，應予駁回。又本案事證已臻明確，兩造其餘攻擊防禦
    方法均與本件判決結果不生影響，故不逐一論述，併此敘明
    。
六、據上論結，本件原告之訴為無理由，爰依行政訴訟法第233
    條第1 項、第98條第1 項前段，判決如主文。
中　　華　　民　　國　　100 　年　　2 　　月　　25　　日
　　　　　　　　　　臺北高等行政法院第七庭
                          　　法  官　陳心弘
上為正本係照原本作成。
本件以訴訟事件所涉及之法律見解具有原則性者為限，始得於本
判決送達後20日內向本院提出上訴狀並表明上訴理由，如已於本
判決宣示後送達前提起上訴者，應於判決送達後20日內補具上訴
理由（均按他造人數附繕本），且經最高行政法院許可後方得上
訴。
中　　華　　民　　國　　100 　年　　2 　　月　  25  　日
    　　　　　　　　　　　　　　　書記官  鄭聚恩